臺灣高等法院民事判決　　　　　　　　 92年度重上字第373號
上　訴　人　福運開發股份有限公司
法定代理人　陳中偉
訴訟代理人　張俊傑律師
　　　　　　巫坤陽律師
被　上訴人　丙○○
　　　　　　甲○○
　　　　　　癸○○
　　　　　　己○○
　　　　　　子○○
　　　　　　乙○○
　　　　　　辛○○
共　　　同　葉大殷律師
訴訟代理人　陳希佳律師
前列一人複
代　理　人　李元德律師
被　上訴人　戊○○
　　　　　　庚○○
　　　　　　壬○○
　　　　　　丁○○
上列當事人間不動產所有權移轉登記等事件，上訴人對於中華民
國92年 6月13日臺灣臺北地方法院90年度重訴字第1931號第一審
判決提起上訴，本院於94年4月19日言詞辯論終結，判決如下：
    主      文
原判決關於駁回上訴人後開第二項之訴部分，及訴訟費用之裁判
均廢棄。
如附表編號一至八所示之被上訴人應分別將如附表編號一至八所
示之不動產所有權移轉登記予上訴人。
被上訴人洪廖沅與被上訴人辛○○就如附表編號九所示之不動產
，於民國九十一年三月十三日所為之買賣債權行為及移轉所有權
之物權行為應予撤銷，就九十一年三月十九日所為之所有權移轉
登記應予塗銷。被上訴人辛○○並應將如附表編號九所示之不動
產移轉登記予上訴人。
上訴人其餘上訴駁回。
第一、二審訴訟費用，由如附表編號一至八所示之被上訴人及被
上訴人丁○○負擔十分之一、餘由被上訴人辛○○負擔。
    事實及理由
甲、程序方面：
一、按訴之變更或追加，非經他造同意，不得為之，但擴張或減
    縮應受判決事項之聲明者，不在此限；又不變更訴訟標的，
    而補充或更正事實上或法律上之陳述者，非為訴之變更或追
    加，民事訴訟法第446條第1項、第255條第1項第3款、第256
    條分別定有明文。查上訴人於原審起訴時，就如附表編號 1
    至8所示不動產部分，原備位聲明請求如附表所示編號1至 8
    之被上訴人分別與辛○○就如附表編號1至8所示不動產所為
    之債權行為應予撤銷，並應分別將如附表編號1至8所示不動
    產移轉所有權登記予辛○○，再由辛○○分別將如附表編號
    1至8所示不動產移轉所有權登記予上訴人；就如附表編號 9
    所示不動產部分，原先位聲明則請求就如附表編號 9所示不
    動產於民國（下同）91年1月8日之所有權移轉登記應予塗銷
    、於同年月19日之所有權移轉登記應予塗銷，被上訴人乙○
    ○應將如附表編號 9所示不動產移轉登記予上訴人，其原備
    位聲明則請求辛○○與被上訴人丁○○就如附表編號 9所示
    不動產於91年3 月13日所為之買賣債權行為及移轉所有權之
    物權行為應予撤銷，就同年月19日所為之所有權移轉登記應
    予塗銷，及丁○○並應將如上開不動產移轉登記予辛○○，
    再由辛○○將如附表編號9 所示不動產移轉登記予上訴人。
    嗣於本院審理時，就如附表編號1至8所示不動產部分，則更
    正備位聲明為請求如附表編號1至8所示被上訴人應分別將如
    附表編號1至8所示不動產移轉所有權登記予辛○○，再由辛
    ○○分別將如附表編號1至8所示不動產移轉所有權登記予上
    訴人；就如附表編號9 所示不動產部分，其先備位聲明均更
    正為請求洪廖沅與辛○○就如附表編號9 所示不動產，於91
    年3 月13日所為之買賣債權行為及移轉所有權之物權行為應
    予撤銷，就同年月19日所為之所有權移轉登記應予塗銷，辛
    ○○並應將如附表編號9 所示不動產移轉登記予上訴人，核
    屬應受判決事項之聲明之減縮及更正，復為被上訴人所不爭
    執，依首揭說明，於法即無不合，應予准許。
二、次按訴狀送達後，上訴人固不得將原訴變更或追加他訴，惟
    查本件上訴人於原審起訴時即主張辛○○及其他共同參與開
    發位於花蓮縣壽豐鄉志學新之集合住宅案（下稱系爭開發
    案）之合夥人共七人曾達成清算協議，並同時與其達成分配
    餘屋及分擔債務之約定，爰依其與辛○○間之約定為請求（
    見原審卷(一)第11頁），尚非僅以其所提出系爭開發案合夥人
    於88年11月11日書立之協議書（下稱系爭協議書，見原審卷
    (一)第213至216頁）之法律關係為唯一之基礎事實，是如附表
    編號1至5所示被上訴人抗辯上訴人係於本院審理時始主張依
    其與辛○○間之契約，顯係訴之追加而不同意云云，容有誤
    會。
三、又本件被上訴人戊○○、庚○○、壬○○、洪廖沅未於言詞
    辯論期日到場，核無民事訴訟法第386 條所列各款情形，爰
    依上訴人之聲請，就其等部分由上訴人一造辯論而為判決。
乙、實體方面：
一、上訴人起訴主張：緣被上訴人辛○○於86年間與訴外人廖裕
    輝、李錫祿、黃振塊、游祺祥（已於89年10月10日死亡）、
    洪彬山、廖宗添等共7 人（下稱前揭合夥人），共同委託訴
    外人福星育樂開發股份有限公司（下稱福星公司）進行系爭
    開發案，嗣於86年11月1 日經福星公司與伊達成協議，由伊
    承接系爭開發案之融資營建、銷售分配房屋、處理債務等事
    項，並由伊繼受取得福星公司就系爭開發案關於土地、建物
    之權利義務。系爭開發案資金部分係由前揭合夥人出資，另
    因建築融資所需，並由伊為前揭合夥人向中興商業銀行股份
    有限公司東門分行（下稱中興銀行東門分行）辦理貸款，預
    定借款最高額度為新台幣（下同）589,000,00 0元，經中興
    銀行陸續撥貸483,700,000 元。系爭開發案完成後，前揭合
    夥人於88年11月11日達成清算協議，並與伊口頭合意約定就
    系爭開發案尚未銷售之餘屋由伊按投資比例移轉登記予各股
    東或指定之第三人，然各股東亦依比例代償伊為系爭開發案
    向中興銀行貸款中之278,200,000元 ，代償方式除將分得之
    餘屋辦理抵押貸款償還外，如有不足，並應依投資比例負擔
    ，如合夥人不依協議履行，應將所分得之房屋返還予伊，由
    伊就取回之房屋連同餘屋為處分後償還債務（下稱系爭約定
    ）。其中辛○○依其出資比例30% ，分得60戶餘屋，應負擔
    之金額為83,460,000元。乃伊為縮短給付，依約於89年1 月
    28日，由福星公司分別直接將辛○○分得如附表所示之餘屋
    辦理所有權移轉登記予其所指定之第三人，即如附表編號 1
    至8所示被上訴人及如附表編號9所示之被上訴人乙○○，並
    將所有權狀全數交給中興銀行東門分行保管，以便辦理抵押
    融資以清償伊上開借款。詎辛○○自89年7 月起即未負擔利
    息及違約金，亦拒絕依約將所分得之不動產向銀行辦理融資
    以清償伊所負債務，伊於90年7月21日函催辛○○於函到3日
    內履行債務，卻未獲置理，伊即於同年7 月26日解除伊與辛
    ○○間之系爭約定，是辛○○即負有回復原狀義務，且辛○
    ○更於伊為起訴登記後之91年1月8日將如附表編號9 所示不
    動產移轉登記予其本人，再於91年3 月19日移轉登記予丁○
    ○，顯有害於伊之債權。又辛○○與其餘被上訴人間並無有
    效之債權關係存在，縱認有效，伊亦代位辛○○主張終止信
    託或借名關係，是如附表編號1至9所示被上訴人，其取得如
    附表不動產之法律上原因已不存在，爰依民法第259 條及第
    179條，另就如附表編號9所示不動產並依民法第244 條規定
    ，先位聲明請求如附表編號1至8所示被上訴人應分別將如附
    表編號1至8所示不動產移轉登記予伊；洪廖沅與辛○○就如
    附表編號9所示不動產，於91年3月13日所為之買賣債權行為
    及移轉所有權之物權行為應予撤銷，就同年月19日所為之所
    有權移轉登記應予塗銷，辛○○並應將如附表編號9 所示不
    動產移轉登記予上訴人。另備位主張縱認辛○○與其餘被上
    訴人間確有債權關係存在，但如附表所示編號1至8之被上訴
    人及乙○○，並未支付對價予辛○○，辛○○指定其等為登
    記名義人，顯屬無償行為，本得主張撤銷以回復原狀；而就
    如附表編號9 所示不動產，不論有償無償，辛○○與丁○○
    間所為之債權及物權行為，更已害及伊對辛○○之債權，伊
    復得依民法第244 條請求撤銷該移轉之債權及物權行為，丁
    ○○並應負回復原狀即塗銷系爭移轉登記，回復為辛○○名
    義，就系爭如附表所示不動產於回復原狀，並應由辛○○依
    民法第259 條規定移轉登記予伊，乃辛○○均迨於行使其權
    利，爰依民法第179、259、242條，另就如附表編號9所示不
    動產並依民法第244條規定，備位聲明請求如附表編號 1至8
    所示被上訴人應分別將如附表編號1至8所示不動產移轉所有
    權登記予辛○○，再由辛○○分別將如附表編號1至8所示不
    動產移轉所有權登記予伊；就如附表編號9 所示不動產部分
    ，亦備位聲明請求洪廖沅與辛○○就如附表編號9 所示不動
    產，於91年3 月13日所為之買賣債權行為及移轉所有權之物
    權行為應予撤銷，就同年月19日所為之所有權移轉登記應予
    塗銷，辛○○並應將如附表編號9 所示不動產移轉登記予上
    訴人等語。原審為上訴人全部敗訴之判決，上訴人不服，提
    起上訴，而仍聲明求為廢棄原判決，請求判決如前揭先、備
    位聲明所示。
二、如附表編號被上訴人1至5所示被上訴人及乙○○、辛○○則
    以：辛○○與上訴人間並無系爭約定之存在，伊等亦未與上
    訴人有任何協議，且上訴人亦非系爭協議書之當事人，自無
    權為任何請求，況系爭協議書未經全體合夥人簽名同意，並
    不生效力。而系爭不動產係因辛○○以伊等名義向中興銀行
    借貸，並承諾將系爭不動產移轉登記於伊等名下以為擔保，
    始登記於伊等名下，乃伊等因辛○○未能清償向中興銀行之
    借款，致伊等遭中興銀行強制執行，系爭信託讓與擔保之原
    因自尚未消滅，上訴人之先位請求自無理由。再者，上訴人
    亦未能就本件移轉之債權及物權行為究係有償抑無償為區分
    ，亦未就有何該當於民法第 244條規定之情形為舉證，其備
    位聲明亦無理由等語，資為抗辯，而於本院聲明求為駁回上
    訴。另被上訴人戊○○則以伊未曾購買系爭不動產，不知何
    以登記於伊名下等語置辯，而聲明駁回上訴。至於庚○○、
    壬○○亦辯稱本件係辛○○自行將系爭不動產登記在伊等名
    下等語，惟與丁○○於本院審理時均未據到庭，亦未曾為任
    何聲明或陳述。
三、查上訴人主張前揭合夥人於86年間共同委託福星公司進行系
    爭開發案，嗣於86年11月1 日經福星公司與伊達成協議，由
    伊承接系爭開發案之融資營建等事項及繼受取得福星公司就
    系爭開發案相關權利義務。系爭開發案資金係由前揭合夥人
    出資其中一部分，因建築融資所需，並由伊為前揭合夥人向
    中興銀行東門分行辦理貸款，預定借款最高額度為589,000,
    000 元，並與前揭合夥人共同簽發同面額本票，前揭合夥人
    並與伊原負責人另簽署保證書任貸款之連帶保證人，經中興
    銀行陸續撥貸483,700,000元，至92年2月10日止，尚餘258,
    424,204元之本金未為清償。另如附表所示不動產之第一次
    登記所有權人均為福星公司，嗣於89年 1月28日，由福星公
    司以買賣為由，分別直接辦理所有權移轉登記如附表編號 1
    至8所示被上訴人及乙○○，如附表編號9所示不動產並於91
    年 3月19日以買賣為由輾轉移轉予丁○○等情，業據其提出
    其與福星公司之協議書（見原審卷(三)第172至183頁）、本票
    及保證書（見原審卷(三)第16至18頁）、系爭不動產不動產登
    記謄本、花蓮縣花蓮地政事務所民眾閱覽異動索引為證（見
    原審卷(一)第79至163頁 、附卷外之中華徵信所不動產時值鑑
    價報告書、原審卷(三)第230至231、234至
    235、238、240至242頁），及經證人即合夥人之一之黃振塊
    、中興銀行員工沈怡良到庭證述明確（見原審卷(三)第57、61
    頁）並有授信約定書在卷可佐（見原審卷(三)第65至85頁），
    為被上訴人所不爭執，堪信上訴人此部分主張為真正。
四、先位部分：
  (一)上訴人復主張伊與前揭合夥人，含辛○○間存在有系爭約定
    ，乃辛○○自89年 7月起即未負擔利息及違約金，亦拒絕依
    約將所分得之不動產向銀行辦理融資以清償伊所負債務，經
    伊解除契約，辛○○自應負回復原狀之責，如附表所示被上
    訴人並應依不當得利返還所受利益等語，則為除丁○○以外
    之被上訴人所否認，並以前詞置辯。是本院所應審究者，核
    為前揭合夥人間是否已達成如系爭協議書內容所示之協議？
    上訴人與辛○○間有無系爭約定之存在？上訴人主張解除契
    約，請求依不當得利法律關係回復原狀有無理由？就如附表
    所示編號9部分之不動產並主張有民法第244條規定之適用是
    否有據？
  (二)經查：
    1.前揭合夥人確曾達成如系爭協議書所示協議，並與上訴人
      達成如系爭約定之合意：
      (1)查前揭合夥人確曾達成系爭協議書所示之清算協議，有
        系爭協議書附卷可參，並經證人洪彬山到庭證稱伊與辛
        ○○、李錫祿、廖裕輝、黃振塊等合夥人曾達成協議，
        就系爭開發案之餘屋分配及銀行貸款債務之分擔，同意
        以股東出資之比例來分割，並均在系爭協議書後頁簽名
        ，其中辛○○可分得60戶餘屋，伊可分得25戶，而當時
        確係前揭合夥人委託上訴人辦理貸款等語甚明（見原審
        卷(一)第241至244頁），是上訴人主張前揭合夥人曾達成
        系爭清算協議，並與其達成系爭約定等語，即堪憑採。
      (2)證人即福星公司原負責人陳和慧亦到庭證稱：系爭協議
        書上所載七人均曾口頭提及依照投資比例，由福運公司
        將興建餘屋過戶登記予渠等，並按投資比例分攤清償福
        運公司向中興銀行所借貸款，及同意將房屋抵押予中興
        銀行，其中游祺祥於開會當日生病，伊亦未到場，而由
        陳燦傳代理出席，故未於系爭協議書上簽名，但伊及游
        祺祥均都同意協議書內容，嗣游祺祥並將分得房屋依約
        出售，將所得清償應分擔之貸款等語（見本院卷(一)第17
        5至177、229至230頁），並提出中興銀行東門分行股東
        貸款利息分攤表、股東貸款利息尚欠金額之明細表、東
        華新世紀房屋出售明細及清償明細為佐（見本院卷(一)第
        232至235頁），參酌證人即合夥人之一之廖裕輝亦到庭
        證稱伊有於系爭協議書上簽名，係因股東間對房屋分配
        、資產處理、欠債處理所為之協議，當時游祺祥有推代
        表參加，故本人沒有簽名，說要請游先生補簽名，廖宗
        添則因其妻有來，故未簽名，渠等當然亦同意，7 名合
        夥人亦與上訴人達成系爭約定，嗣後並依協議書內容履
        行等語（見本院卷(一)第221至223頁），及證人黃振塊所
        證稱廖宗添與游祺祥簽立協議書當天曾派代表參加，並
        同意協議書內容，嗣後並拿出房屋辦理抵押來清償中興
        銀行貸款，僅辛○○未拿出房屋來辦理抵押，簽協議書
        時上訴人原董事長林惠莉亦在場，並同意協議書內容等
        語（見原審卷(三)第57、58頁），益見前揭合夥人確曾達
        成系爭清算協議，並與上訴人口頭達成系爭約定，否則
        除辛○○外之合夥人即毋庸將出售餘屋所得用以清償上
        訴人向中興銀行之貸款。況合夥人間之協議並非要式契
        約，投資股東游祺祥及廖宗添雖未於系爭協議書上簽名
        ，但兩人既事後均已同意該協議書內容，亦將其所分配
        之不動產設定抵押為上訴人清償貸款，系爭協議自無不
        生效力之情事可言。則被上訴人辯稱系爭協議書上未有
        游祺祥、廖宗添之簽名，即未成立生效，且如有同意，
        應事後補簽，顯見並未達成協議，上訴人未於協議書上
        簽名，顯見辛○○未與上訴人達成系爭約定，並徒以本
        票面額與上訴人主張借款金額不符，即抗辯上訴人主張
        不真云云，殊不足取。
      (3)況辛○○於其另案被訴偽造文書案件即臺灣士林地方法
        院檢察署91年度偵字第5935號偵查案件偵查中，即供稱
        因係其與福星公司及福運公司合作，將系爭不動產登記
        於他人名義，當時廖裕輝曾告知其謂登記有限制，以員
        工為登記人是為配合福運公司營運等語（見該卷第 179
        、180 頁），業經本院調取上開偵查卷閱明屬實，益徵
        辛○○與上訴人間確有系爭約定之存在。而辛○○於本
        件出資比例為30% ，分得60戶餘屋乙節，為兩造所是認
        ，故上訴人主張就所餘貸款部分，應由辛○○依上開比
        例分擔83,460,000元等語，亦非不足採。
    2.上訴人解除與辛○○間之系爭約定為合法，辛○○應負回
      復原狀之責：
      查上訴人與辛○○間確有如系爭約定之合意，已如前述，
      上訴人亦已依約，並縮短給付時程，逕由系爭不動產第一
      次登記所有權人之福星公司，以買賣為由，分別直接辦理
      所有權移轉登記予辛○○及其指定之第三人，有系爭不動
      產登記謄本可憑。而辛○○並未依約提供分得之餘屋予上
      訴人設定抵押以清償上訴人向中興銀行之借款乙節，亦為
      兩造所是認。上訴人並已於90年 7月21日催告辛○○依約
      履行未果，及於同年月26日去函為解除契約，再於同年 9
      月8日催告儘速回復原狀乙節，有90年7月21日台北公館郵
      局第1754號存證信函及回執、90年 7月26日台北信維郵局
      第5625號存證信函及回執、90年9月8日台北公館郵局第18
      43號存證信函及回執（見原審卷(一)第22至32、175至176頁
      ）附卷可稽，堪認上訴人與辛○○間之系爭約定，業經上
      訴人合法解除，依民法第259 條規定，辛○○自應負回復
      原狀，即將系爭不動產所有權移轉登記予上訴人之責。
    3.如附表編號1至5所示之被上訴人縱與辛○○間存有信託讓
      與擔保之債權關係，惟仍不得對抗上訴人：
      (1)查如附表編號1至5所示之被上訴人抗辯稱伊等係台鳳股
        份有限公司（下稱台鳳公司）員工因辛○○以伊等名義
        向中興銀行借款，固將系爭不動產登記予伊等名下以為
        借款擔保，故與辛○○間成立信託讓與擔保關係，乃伊
        等因辛○○無法清償中興銀行借款，致伊等遭中興銀行
        聲請強制執行，上訴人自不得據不當得利向伊等請求等
        語，固據提出原法院執行命令三紙、建物登記謄本（丙
        ○○假扣押）、台鳳公司服務證明書（見本院卷(一)第26
        1至266頁）。惟查辛○○於上開偵查案件中即供稱因其
        與福星公司及福運公司合作，將系爭不動產登記於他人
        名義，當時廖裕輝曾告知其謂登記有限制，以員工為登
        記人是為配合福運公司營運，只是因其公司有用員工名
        義借錢，所以他們可能在土地登記予他們之後，就不把
        土地拿出來等語（見該卷第132、179、180 頁），堪認
        上訴人主張辛○○與如附表編號1至5所示之被上訴人間
        並無信託讓與擔保關係存在等語即非全不足取。
      (2)況縱認如附表編號1至5所示之被上訴人縱與辛○○間存
        有信託讓與擔保契約，然此屬其等與辛○○間之債權關
        係，而債權係相對權，上訴人即系爭約定之債務人雖依
        其與債權人即辛○○間之第三人約款，將如附表編號 1
        至5 所示之不動產所有權移轉登記予第三人即如附表編
        號1至5所示之被上訴人，惟如附表編號1至5所示之被上
        訴人仍不得本其與辛○○間之對價關係之債權，據以對
        抗上訴人。是本件上訴人依民法第270條規定 ，即得以
        其與辛○○間所成立系爭約定所生之一切抗辯，對抗受
        益之第三人，要不問如附表編號1至5所示之被上訴人與
        辛○○間所存在之原因關係即對價關係是否仍存在。如
        附表編號1至5所示之被上訴人即無從本於其等與辛○○
        間之對價關係，對上訴人主張其等取得之利益為有法律
        上之原因。故上訴人解除其與辛○○間之系爭約定後，
        以第三人約款業已失其存在為由，向如附表編號1至5所
        示之被上訴人請求返還不當得利，自無不可。是本件上
        訴人為縮短給付時程，逕由福星公司向如附表編號1至5
        所示之被上訴人給付之法律上原因，既因其解除契約而
        失其存在，其依不當得利法律關係請求如附表編號1至5
        所示之被上訴人將如附表編號1至5所示不動產直接移轉
        登記原非所有權登記名義人之上訴人，應屬有據。
    4.就如附表編號6至9部分所示之不動產部分，上訴人之請求
      亦有理由：
      (1)查如附表編號6至8所示被上訴人到庭均抗辯本件係辛○
        ○自行將系爭不動產登記在其等名下，堪信其等就如附
        表編號6至8部分之不動產，並無何權利可為主張，亦無
        何受領利益可言，辛○○就如附表編號6至8所示不動產
        自仍有實際上之所有權。故上訴人主張其終止與辛○○
        間之系爭約定後，辛○○應回復原狀，且其依第三人約
        款，為縮短給付時程，由福星公司向第三人即如附表編
        號6至8所示被上訴人給付之法律上原因即失其存在，爰
        依不當得利法律關係請求其等將如附表編號6至8所示不
        動產直接移轉登記原非所有權登記名義人之上訴人，亦
        屬有據。
      (2)至於如附表編號9所示之不動產部分，早於91年1 月8日
        即由乙○○移轉登記予辛○○，上訴人再就乙○○部分
        為先位請求，顯屬無據，此部分即應予駁回。
      (3)按民法第244條規定 ：「債務人所為之無償行為，有害
        及債權者，債權人得聲請法院撤銷之。債務人所為之有
        償行為，於行為時明知有損害於債權人之權利者，以受
        益人於受益時亦知其情事者為限，債權人得聲請法院撤
        銷之。」，「債權人依第1項或第2項之規定聲請法院撤
        銷時，得並聲請命受益人或轉得人回復原狀。」，為民
        法第244條第1、2項及第4項前段所明定。查如附表編號
        9所示之不動產，於上訴人起訴後，即經其於90年11 月
        6 日辦理註記起訴登記，有建物登記謄本可佐（見原審
        卷(三)第240至242頁），而辛○○仍積欠中興銀行借款，
        已無清償能力，為兩造所是認，是丁○○與辛○○就如
        附表編號9所示不動產，猶於91年3月13日為買賣債權行
        為及移轉所有權之物權行為，不論其為有償或無償行為
        ，丁○○及辛○○均應明知此債權及物權行為顯有害於
        上訴人之權利，是上訴人依民法第244條第1、2項及第4
        項前段規定，請求丁○○及辛○○就上開債權及物權行
        為應予撤銷，就如附表編號9 所示之不動產同年月19日
        所為之所有權移轉登記應予塗銷，辛○○並應回復原狀
        ，即將如附表編號9 所示不動產移轉登記予上訴人，亦
        有理由。
五、備位部分：
    按本件上訴人先位部分，除對乙○○部分外，其請求既有理
    由，業同前述，本院自毋庸就其此部分之備位請求再予審究
    。至於乙○○部分，因如附表編號9 所示不動產部分，早於
    91年1月8日即由乙○○移轉登記予辛○○，上訴人再就乙○
    ○部分為備位請求，亦屬無據，此部分即應予駁回。
六、綜上所述，上訴人先位部分本於民法第179、259 及第244條
    規定，請求如附表編號1至8所示之被上訴人應分別將如附表
    編號1至8所示之不動產移轉登記予上訴人；另洪廖沅與辛○
    ○就如附表編號9所示之不動產，於91年3月13日所為之買賣
    債權行為及移轉所有權之物權行為應予撤銷，就同年月19日
    所為之所有權移轉登記應予塗銷，辛○○並應將如附表編號
    9 所示之不動產移轉登記予上訴人之部分；均為有理由，應
    予准許。逾此所為請求，為無理由，應予駁回。原審就上開
    應准許部分，為上訴人敗訴之判決，尚有未洽，上訴意旨求
    予廢棄改判，為有理由，爰由本院予以廢棄改判如主文第 2
    、3 項所示。至於上訴人之請求不應准許部分，原判決為上
    訴人敗訴之判決，其理由雖有不同，惟結論並無二致，本院
    自仍應予以維持。上訴意旨指摘原判決不當，聲明廢棄改判
    ，為無理由，應予駁回。
七、本件事證已臻明確，兩造其餘主張及攻擊防禦方法，經核對
    本件判決結果無影響，爰不逐一論述，附此敘明。
八、按各當事人一部勝訴、一部敗訴者，其訴訟費用，由法院酌
    量情形，命兩造以比例分擔或命一造負擔，或命兩造各自負
    擔其支出之訴訟費用；又共同訴訟人，按其人數，平均分擔
    訴訟費用。但共同訴訟人於訴訟之利害關係顯有差異者，法
    院得酌量其利害關係之比例，命分別負擔，民事訴訟法第79
    條、第85條定有明文。查上訴人僅就如附表編號9 所示之被
    上訴人之一即乙○○部分敗訴，而戊○○、庚○○、壬○○
    、丁○○核係於不知情之情形即遭辛○○利用為登記名義人
    ，致遭訟累，另如附表編號1至5所示之被上訴人係遭辛○○
    利用為人頭戶，且辛○○就本件訴訟之利害關係顯較敗訴之
    上開被上訴人等人為大，爰命如附表編號1至8所示之被上訴
    人及丁○○負擔本件第一、二審訴訟費用1/10，餘由辛○○
    負擔。
據上論結，本件上訴為一部有理由，一部無理由，依民事訴訟法
第450條、第449條第1項、第79條但書、第85條第1 項、第463條
、第385條第1項前段，判決如主文。
中　　華　　民　　國　　94　　年　　5 　　月　　17　　日
                  民事第十六庭  審判長法　官  黃騰耀
                                      法　官  郭松濤
                                      法　官  黃莉雲
正本係照原本作成。
被上訴人如不服本判決，應於收受送達後20日內向本院提出上訴
書狀，其未表明上訴理由者，應於提出上訴後20日內向本院補提
理由書狀（均須按他造當事人之人數附繕本）上訴時應提出委任
律師或具有律師資格之人之委任狀；委任有律師資格者，另應附
具律師資格證書及釋明委任人與受任人有民事訴訟法第466 條之
1第1項但書或第1項（詳附註）所定關係之釋明文書影本。
中　　華　　民　　國　　94　　年　　5 　　月　　19　　日
　　　　　　　　　　　　　　　　　　　書記官  秦仲芳
附註：
民事訴訟法第466條之1（第1項、第2項）：
對於第二審判決上訴，上訴人應委任律師為訴訟代理人。但上訴
人或其他法定代理人具有律師資格者，不在此限。
上訴人之配偶、三親等內之血親、二親等內之姻親，或上訴人為
法人、中央或地方機關時，其所屬專任人員具有律師資格並經法
院認為適當者，亦得為第三審訴訟代理人。被上
  訴人
得上訴
